臺灣高等法院高雄分院刑事判決　　　　　　　　　九十一年度上易字第一六一三號
　　上　訴　人
　　即　被　告　乙○○
右上訴人因傷害等案件，不服臺灣高雄地方法院九十一年度易字第二一００號中華民
國九十一年九月十九日第一審判決（起訴案號：臺灣高雄地方法院檢察署九十一年度
偵字第一０四六三號），提起上訴，本院判決如左：
      主  文
原判決撤銷。
乙○○傷害人之身體，處拘役肆拾日，如易科罰金，以佰元折算壹日。
    事  實
一、乙○○之妻劉春妹原受僱於丙○○○，在高雄縣美濃鎮○○路○段一二三號所經
    營之麗都髮廊上班，民國（下同）九十一年二月二十七日遭丙○○○解雇，乙○○因丙○○○未支付該月份薪資予劉春妹，遂於九十一年三月八日上午十時許，
    打電話給丙○○○，問丙○○○可否領薪水，丙○○○告以尚未結帳，須到十日
    結帳才能領，乙○○因而心生不滿，即於同日下午一時十分許，與友人傅新樑一
    同前往前揭麗都髮廊欲向丙○○○領取薪資，惟遭丙○○○所拒，丙○○○旋即
報警並要求乙○○離去其營業處所，因乙○○不從，乃動手將乙○○推出店外，
    乙○○即假藉與不知情之傅新樑對話方式，以「把她押出去打好嗎」等加害丙○○○身體、自由之言語恫嚇丙○○○，致丙○○○心生畏懼，危害於其安全，因
    丙○○○繼續將乙○○推出店外，乙○○不慎跌倒，心中愈加憤怒，自地上爬起
    後即基於普通傷害之犯意，以右手掌掌摑丙○○○左臉，致丙○○○左耳受有外
    傷性耳膜破裂及紅腫挫傷之傷害。
二、案經丙○○○訴由高雄縣警察局旗山分局報請台灣高雄地方法院檢察署檢察官偵
    查起訴。
    理  由
一、訊據上訴人即被告乙○○（下稱被告）對於右揭前往告訴人丙○○○所經營之麗
    都髮廊欲領取薪資之事實，固供認不諱，惟矢口否認有何恐嚇及傷害之犯行，辯
    稱：當日早上九點多、十點許，伊有打電話問告訴人丙○○○可否領薪水，她說
    沒有做就沒有錢領，伊到店裡，還沒有說話，就被告訴人丙○○○推，推到外面
    跌倒後，伊始用手撥開丙○○○的手，伊不知道撥到丙○○○身體的那一個部位
    ，伊未曾說過：「把她押出去打」這句話，亦未打傷害丙○○○云云。
二、經查：
  (一)告訴人丙○○○指稱：「我請被告出去，但被告不出去仍繼續罵我，我會害怕，
    所以就推他出去，推他出去後我就去打電話報警，被告走至騎樓處想要進來，但
    我阻止他，他就對其友人說『這個女人押出去打好嗎』」、「被告講完就跌倒了
    ，被告起來後，手一揮就打到我的臉頰了」等語（見原審卷第五四頁）；核與證
    人馮坤玉於警訊中證稱：「潘英美一直請他們出去，乙○○還是不理她，所以潘
    英美才打電話報警，乙○○還是不走，潘英美才用手推著乙○○出去，乙○○退
    到大門外就跌倒了」、「然後就用右手打潘英美的左臉，打了一個巴掌」、「我
    只有聽到乙○○向他的朋友說：『把她押出去』，而該男子沒有回應他」（見警
    卷第五頁），於原審法院證稱：「我有看到丙○○○要推乙○○出去，乙○○就
    跌倒」、「乙○○站起來後就與丙○○○吵架，之後就用手打丙○○○的左臉」
    、「（問：乙○○何時說把她押出去打？）是在乙○○打丙○○○左臉之前，就
    是在丙○○○要將乙○○推出店外時」各等語（見原審卷第三十五頁以下），證
    人甲○○於警訊時證稱：「我老闆娘（即丙○○○）一直請他們出去，乙○○不
    願走，老闆娘就用手推他們出去，當乙○○退到門口時倒在地上，乙○○從地上
    起來就往潘英美的臉上打下去」（見警卷第六頁），於原審法院證稱：「乙○○
    進入店內是為了領薪資，我們薪資是十日發放，其進入店內就跟賴潘英講劉春妹
    沒有在這邊做了，他要來領薪資」、「我老闆娘是將被告推出去，被告跌倒，起
    來後，又將被告推至馬路上，其又跌倒，起來後，乙○○就賞老闆娘一巴掌」、
    「（問：乙○○稱把她押出去打時，馮坤玉在何處？）她是隔壁對面」、「（問
    ：對面可以聽得到這邊的爭執？）如果聲音夠大就可以」各等語（見原審卷第二
    十一頁起）相符。雖當時證人憑坤玉係在對面馬路，惟馬路寬僅四米，此經被告
    於本院審理時陳明在卷，則其證稱有聽見被告出語恫嚇，亦非不可能，所證仍堪
    採信。
  (二)告訴人丙○○○遭被告毆打後，左耳受有外傷性耳膜破裂及紅腫挫傷等傷害之事
    實，亦有其所提出由許國庭醫師、林作聯醫師、長庚紀念醫院、高雄醫學大學附
    設中和紀念醫院等出具之診斷證明書可稽（見警卷第十一、二頁、本院卷第三十
    六至三八頁）。是告訴人賴潘美英之指訴被告確有出言恫嚇，及動手毆打成傷等
    情應堪採信。
  (三)被告於原審自承：證人甲○○與其妻劉春妹亦為好友，且常至其家中聊天作客（
    見原審卷第五十五頁），足見證人甲○○、被告及告訴人丙○○○間均有交情，
    證人馮坤玉雖為告訴人之鄰居，然與被告原本不相識，亦無夙怨，實無甘冒遭偽
    證之刑事訴追而設詞誣陷被告之理，是被告辯稱：證人馮坤玉為告訴人之友人，
    證人甲○○受僱於告訴人，渠等證詞顯偏頗之虞云云，顯無可採。證人傅新樑於
    原審雖證稱：沒有聽到乙○○說把她押出去打等語。惟被告確有以「把她押出去
    打好嗎」等語恫嚇告訴人丙○○○，已如前述，而證人傅新樑與被告為相識四、
    五年之朋友，此經其於原審證述在卷（見原審卷第三九頁），是其所證應係基於
    朋友之情所為迴護之詞，難為被告有利之認定。再者，被告自地上爬起後係以右
    手掌掌摑告訴人丙○○○之左臉頰，已如前述，倘被告僅係出手撥告訴人丙○○○之手，應不致使告訴人丙○○○受有耳膜破裂之傷害，被告辯稱僅係撥開告訴
    人丙○○○之手云云，應係事後避重就輕之詞，不足採信。又證人甲○○於原審
    雖證稱：「印像中好像有」聽到乙○○說把她押出去打等語，惟被告確有出言恐
    嚇之事實，除據告訴人丙○○○指訴在卷外，並經證人馮玉坤證述明確，是證人
    甲○○雖於原審證稱：印像中好像有聽到等語，固不無推測之嫌，亦難為被告有
    利之認定。再者，正當防衛須對於現在不法之侵害，而出於防衛自己或他人之權
    利始足當之，因之如係對於過去之不法侵害，或基於報復之意思所為加害行為，
    因行為人非出於防衛權利之意思，自難主張係正當防衛權之行使。如前所述，被
    告係於被推倒地站起來後，即動手毆打告訴人賴潘美英，足徵被告係因不甘倒地
    受辱，始出手毆打告訴丙○○○而非為防衛自己之權利無訛，且於被告倒地後，
    告訴人丙○○○亦未再繼續推擠被告，並無被告所稱之現在不法侵害可言，被告
    此部分所辯亦無亦無可採。告訴人丙○○○於警訊中僅表示就傷害及恐嚇提出告
    訴，有警訊筆錄可按，是其雖有要求被告離去其營業處所，因遭被告拒絕後，始
    將被告推出屋外之情事，惟其既未就被告受退去之要求而留滯之事實提出告訴，
    本院自無從併為審究，附此敘明。
    綜上所述，被告所辯不足採信，其犯行已堪認定。
三、按刑法對於個人生命、身體等法益除設有實害構成要件外，尚設有危險構成要件
    ，只要對於個人生命、身體法益造成危險，即足以成立犯罪，不必等待實害之發
    生，始加以制裁，惟如行為人之行為該當於危險犯之犯罪構成要件後，繼續昇高
  其行為進而對於刑法所保護之法益造成實害，該當於實害犯之犯罪構成要件時，
    行為人前階段之危險行為，應為實害行為所吸收，不另論罪。本件被告與告訴人
    丙○○○起爭執，而當面告以「把她押出去打好嗎」等語，在客觀上已足以明示
    所謂「她」即告訴人丙○○○，且「把她押出去打好嗎」等語亦足令受通知人於
    主觀情感上感受到其身體、自由之安全受到危害，告訴人丙○○○於原審亦表示
    於聽聞時心裡會感到害怕，惟被告於跌倒後站起來時，旋即動手毆打告訴人丙○○○成傷，依前揭說明，其以加害身體、自由惡害之恐嚇危險行為，應為其後之
    實害傷害行為所吸收，核被告所為，係犯刑法第二百七十七條第一項之傷害罪。
    公訴人認應分論併罰尚有未洽。
四、原審據以論罪科刑，固非無見，惟被告之恐嚇危害於安全之犯行，應為緊接在後
    之實害行為所吸收，已如前述，原判決認應分論併罰，尚有未洽，被告上訴意旨
    否認犯行，固無理由，惟原判決既有上開可議，自應由本院將原判決撤銷改判。
    爰審酌被告因其妻未領得薪資而找告訴人丙○○○理論，竟因一時失慮，以傷害
    之段為之，對告訴人丙○○○造成心理及身體上之傷害，迄未賠償，因一時失慮
而罹刑章等一切情狀，量處如主文第二項所示之刑，並諭知易科罰金之折算標準
    。
據上論結，應依刑事訴訟法第三百六十九條第一項前段、第三百六十四條、第二百九
十九條第一項前段，刑法第二百七十七條第一項、第四十一條第一項、罰金罰鍰提高
標準條例第一條前段、第二條，判決如主文。
本案經檢察官郭振昌到庭執行職務。
中    華    民    國        九十一      年     十二     月     十九     日
                              臺灣高等法院高雄分院刑事第四庭
                                  審判長法官  蕭權閔
                                        法官  陳啟造
                                        法官  李嘉興
右正本證明與原本無異。
不得上訴。
                                      書記官  呂素珍
中    華    民    國        九十一      年     十二     月    二十三    日
附錄：本判決論罪科刑法條：
刑法第二百七十七條第一項
傷害人之身體或健康者，處三年以下有期徒刑，拘役或一千元以下罰金。
                                                                      Ｈ
